臺灣高雄地方法院民事判決　　　　　　　94年度訴字第1139號
原　　　告　己○○
兼訴訟代理
人　　　　　辛○○○
原　　　告　癸○○
上列一人
訴訟代理人　丁○○　　住高雄縣.
原　　　告　戊○○○　住高雄縣.
上列一人
訴訟代理人　庚○○　　住高雄市.
原　　　告　甲○○　　住高雄縣.
上列一人
訴訟代理人　子○○　　住同上
原　　　告　壬○○　　住高雄縣.
原　　　告　乙○○○　住高雄縣.
　　　　　　午○○　　住高雄縣.
　　　　　　卯○○　　住花蓮市.
上列一 人
訴訟代理人　寅○○　　住高雄縣.
原　　　告　巳○○　　住高雄縣.
上列一人
訴訟代理人　丑○○　　住高雄縣.
　　　　　　辰○○　　住高雄縣.
被　　　告　丙○○　　住屏東縣.
　　　　　　　　　　　居高雄縣.
當事人間返還土地事件，本院民國94年11月11日言詞辯論終結，
判決如下：
  主  文
原告之訴駁回。
訴訟費用由原告負擔。
  事  實  及  理  由
一、原告起訴主張：如附表「未為移轉登記欄」所示之土地（下
    稱系爭土地），及如附表所示「已為移轉登記欄」所示之土
    地，為被告所有，被告於民國58年間將上列土地出賣並交付
    予如附表所示之徐天喜、黃朝旗、劉來福、壬○○、劉崑、
    何李鳳、劉李月、劉松雄等人，並已受領價金，然為移轉登
    記時，卻僅單就建地部分為移轉登記，而漏未就系爭土地為
    移轉登記，至今系爭土地或仍由原始買受人持續占有，或經
    繼承，或有經輾轉買賣，而分由原告所占有（各原告占有系
    爭土地之原因詳如附表所示），然被告卻遲不為移轉登記，
    爰依買賣之法律關係提起本訴，求為判決：被告應將如附表
    「未為移轉登記欄」所示編號1 土地移轉登記予原告己○○
    、徐金枝；編號2 土地移轉登記予原告癸○○、林黃惠美；
    編號3 土地移轉登記予甲○○、編號4 土地移轉登記予壬○○、編號5 土地移轉登記予乙○○○、編號6 土地移轉登記
    予午○○、編號7 土地移轉登記予卯○○、編號8 土地移轉
    登記予巳○○。
二、被告則以：被告於58年間出賣系爭土地時，雖未就系爭土地
    為移轉登記，然系爭土地為水溝地，價值不高，原告亦未積
    極追討請求移轉登記，自58年出賣系爭土地起至今，業經過
    30餘年，早已罹於時效，原告之請求並無理由，求為判決：
    原告之訴駁回。
三、原告主張被告所有系爭土地，連同如附表所示「已為移轉登
    記欄」之土地，於58年間由被告分別出賣並交付予如附表所
    示之徐天喜、黃朝旗、劉來福、壬○○、劉崑、何李鳳、劉
    李月、劉松雄等人，至今系爭土地或仍由原始買受人持續占
    有，或經繼承，或經輾轉買賣，而分由原告所占有（詳如附
    表所示），然迄今未辦理所有權移轉登記等事實，為被告所
    不爭，並有系爭土地之登記謄本、如附表所示已移轉土地之
    土地登記謄本、土地異動索引、土地登記簿謄本各1 份在卷
    可證，且經本院調取93年度鳳簡字第842 號、843 號、844
    號、902 號、93年度訴字第20 29 號卷宗核閱屬實，原告此
    部分之主張堪信為真實。
四、按請求權，因十五年間不行使而消滅。但法律所定期間較短
    者，依其規定。時效完成後，債務人得拒絕給付。民法第12
    5 條、第144 條第1 項分別定有明文。經查：依原告主張之
    事實，被告於58年間將系爭土地出賣並交付予如附表所示之
    徐天喜、黃朝旗、劉來福、壬○○、劉崑、何李鳳、劉李月
    、劉松雄等人，而原告基於買賣、或繼承之法律關係，而可
    直接或代位對出賣人即被告請求辦理系爭土地所有權移轉登
    記，惟揆諸首揭法條，上開移轉登記請求權至遲於73年間消
    滅時效已完成，原告於時效完成後之94年4 月19日始起訴請
    求被告應將系爭土地所有權移轉登記分別予原告，該請求權
    早已罹於時效而消滅，被告得拒絕給付。而原告復未主張舉
    證有任何時效中斷事由。綜上，被告抗辯原告之所有權移轉
    登記請求權已罹於時效而消滅，被告得拒絕給付等語，即屬
    可採。
五、綜上所述，原告基於買賣契約所取得之所有權移轉登記請求
    權已罹於時效而消滅，被告即無將系爭土地所有權分別移轉
    登記予原告之義務，原告依買賣法律關係，請求被告將系爭
    土地之所有權分別移轉登記予原告，為無理由，應予駁回。
六、本件事證已臻明確，兩造其餘攻擊防禦方法及舉證，核於判
    決結果不生影響，爰不一一論斷，附此敘明。
據上論結，原告之訴為無理由，依民事訴訟法第78條、第85條第
1項前段，判決如主文。
中　　華　　民　　國　　94　　年　　11　　月　25　　　日
                  民事鳳山分庭審判長法      官  王伯文
                                    法　　　官  郭文通
                                    法　    官　陳億芳
正本係照原本作成。
如不服本判決，應於送達後20日內，向本院提出上訴狀並表明上
訴理由，如於本判決宣示後送達前提起上訴者，應於判決送達後
10日內補提上訴理由書（須附繕本）。
中　　華　　民　　國　　94　　年　　11　　月　　25　　日
                            　　　  書　記　官　吳建德
┌──────────────────────────────────────────────────────┐
│附表                                                                                                        │
├───┬────────┬───────┬─────────────────────────┬───────┤
│編  號│未為移轉登記土地│已為移轉登記土│原告占有系爭土地原因                              │備          註│
│      │（即系爭土地）  │地            │                                                  │              │
│      │                │              │                                                  │              │
├───┼────────┼───────┼─────────────────────────┼───────┤
│  1   │高雄縣中汕段第55│高雄縣中汕段第│丙○○於58年9 月23日出賣予徐天喜，於87年4 月24日由│相關案號：93鳳│
│      │6-13地號、面積12│563 地號、面積│己○○單獨繼承，己○○於91年10月4 日將應有部分二分│簡字第842號   │
│      │平方公尺、地目水│111 平方公尺、│之一出賣予徐金枝，現由原告己○○、徐金枝共同占有。│              │
│      │及同段559-13地號│地目建之土地  │                                                  │              │
│      │、面積12平方公尺│              │                                                  │              │
│      │、地目水之土地  │              │                                                  │              │
│      │                │              │                                                  │              │
├───┼────────┼───────┼─────────────────────────┼───────┤
│  2   │高雄縣中汕段第55│高雄縣中汕段第│丙○○於58年間出賣予黃朝旗，於58年9 月23日移轉登記│相關案號：93鳳│
│      │6-12地號、面積20│564 地號、面積│予黃朝旗，嗣於60年6 月2 日由癸○○、黃冠欽共同繼承│簡字第843號   │
│      │平方公尺、地目水│222 平方公尺、│（持分各二分之一），黃冠欽於85年8 月10日出賣其持分│              │
│      │及同段559-12地號│地目建之土地  │予林黃惠美。現由癸○○、林黃惠美共同占有。        │              │
│      │、面積25平方公尺│              │                                                  │              │
│      │、地目水之土地  │              │                                                  │              │
├───┼────────┼───────┼─────────────────────────┼───────┤
│  3   │高雄縣中汕段第55│高雄縣中汕段第│丙○○於58年間10月1 日出賣予劉來福，嗣劉來福於75年│相關案號：93鳳│
│      │6-11地號、面積12│565 地號、面積│9 月6 日轉賣何達，何達於84年4 月25日轉賣甲○○占有│簡字第902號   │
│      │平方公尺、地目水│、120 平方公尺│至今。                                            │              │
│      │及同段559-11地號│、地目建之土地│                                                  │              │
│      │、面積13平方公尺│              │                                                  │              │
│      │、地目水之土地  │              │                                                  │              │
├───┼────────┼───────┼─────────────────────────┼───────┤
│  4   │高雄縣中汕段第55│高雄縣中汕段第│丙○○於58年間7月23 日出賣予壬○○占有至今。      │相關案號：93鳳│
│      │6-9 地號、面積12│547 地號、面積│                                                  │簡字第844 號  │
│      │平方公尺、地目水│、120 平方公尺│                                                  │              │
│      │及同段559-9 地號│、地目建之土地│                                                  │              │
│      │、面積13平方公尺│              │                                                  │              │
│      │、地目水之土地  │              │                                                  │              │
├───┼────────┼───────┼─────────────────────────┼───────┤
│  5   │高雄縣中汕段第55│高雄縣中汕段第│丙○○於58年間7 月23日出賣予劉崑，於59年2 月28轉賣│相關案號：93訴│
│      │6-8 地號、面積12│548 地號、面積│予劉念，於64年9 月23日由劉泰山單獨繼承，並於66年3 │字第2029號    │
│      │平方公尺、地目水│、115 平方公尺│月1 日轉賣乙○○○占有至今。                      │              │
│      │及同段559-8 地號│、地目建之土地│                                                  │              │
│      │、面積12平方公尺│              │                                                  │              │
│      │、地目水之土地  │              │                                                  │              │
├───┼────────┼───────┼─────────────────────────┼───────┤
│  6   │高雄縣中汕段第55│高雄縣中汕段第│丙○○於58年間7 月23日出賣予何李鳳，何李鳳於66年3 │同上          │
│      │6-7 地號、面積12│549 地號、面積│月4 日轉賣予午○○占有至今。                      │              │
│      │平方公尺、地目水│、115 平方公尺│                                                  │              │
│      │及同段559-7 地號│、地目養之土地│                                                  │              │
│      │、面積12平方公尺│              │                                                  │              │
│      │、地目水之土地  │              │                                                  │              │
├───┼────────┼───────┼─────────────────────────┼───────┤
│  7   │高雄縣中汕段第55│高雄縣中汕段第│丙○○於58年間7 月23日出賣予劉李月，劉李月於83年5 │同上          │
│      │6-6 地號、面積12│550 地號、面積│月29日出賣予卯○○占有至今。                      │              │
│      │平方公尺、地目水│、115 平方公尺│                                                  │              │
│      │及同段559-6 地號│、地目養之土地│                                                  │              │
│      │、面積12平方公尺│              │                                                  │              │
│      │、地目水之土地  │              │                                                  │              │
├───┼────────┼───────┼─────────────────────────┼───────┤
│  8   │高雄縣中汕段第55│高雄縣中汕段第│丙○○於58年間7 月23日出賣予劉松雄，於83年5 月29日│同上          │
│      │6-6 地號、面積12│550 地號、面積│由巳○○單獨繼承占有至今。                        │              │
│      │平方公尺、地目水│、115 平方公尺│                                                  │              │
│      │及同段599-6 地號│、地目養之土地│                                                  │              │
│      │、面積12平方公尺│              │                                                  │              │
│      │、地目水之土地  │              │                                                  │              │
└───┴────────┴───────┴─────────────────────────┴───────┘
